臺灣臺北地方法院刑事判決　　　　　　　96年度訴字第1327號
公　訴　人　臺灣臺北地方法院檢察署檢察官
被　　　告　甲○○
上列被告因偽造文書等案件，經檢察官聲請簡易判決處刑（96年
度偵字第9555號），本院認不宜以簡易判決處刑（案號：96年度
簡字第2366號），改依通常程序審理，本院判決如下：
    主  文
甲○○證人，於執行審判職務之公署審判時，於案情有重要關係
之事項，供前具結，而為虛偽陳述，累犯，處有期徒刑陸月，減
為有期徒刑月。
    事  實
一、甲○○前於民國92年間因違反毒品危害防制條例案件，經本
    院於93年5月31日以93年度簡字第1353號判決判處有期徒刑6
    月，於93年7月12日確定後，並於93年8月5日易科罰金執行
    完畢。詎其不知警惕，於其取得客戶汪慧珠配偶丙○○之國
    民身分證、中國信託商業銀行（下稱中國信託）卡號4563**
    *******928號（詳卷）信用卡、及汪慧珠名下093*****55
    號（詳卷）行動電話SIM卡各1張，因丙○○欲辦理銀行貸款
    事宜而交付乙○○後，嗣因乙○○無法代辦，而盜刷上開信
    用卡並以該SIM卡盜打使用（乙○○所為偽造文書、詐欺等
    罪部分業經本院另行判決），汪慧珠發現上情後報警追查；
    甲○○明知其曾至乙○○公司求證，而乙○○已表明信用卡
    係伊盜刷，因擔心另案遭受追查，遂教唆丁○○出面頂罪（
    丁○○所犯頂替罪部分，本院另以簡易判決處刑），且丁○○係經由甲○○通知於94年10月19日前往臺北市政府警察局
    萬華分局（下稱萬華分局）偵查隊製作筆錄等情，詎其竟於
    本院審理95年度訴字第1157號丁○○涉嫌偽造文書等案件，
    於96年1月11日在本院第15法庭進行審判程序時，供前以證
    人身份具結後，就丁○○有無偽造文書、乙○○是否表明係
    丁○○盜刷信用卡、丁○○是否自行到案說明等於案情有重
    要關係之事項，虛偽陳述稱：「當天我做完筆錄之後，丁○○就到警局製作筆錄。我不知道丁○○是如何被通知到警局
    來的」、「所以汪慧珠問我是否盜刷、盜用時，我有去問乙○○，乙○○說不是他做的，我問他：不是你那是誰？乙○○說是丁○○，我在乙○○公司也有跟丁○○確認，他都承
    認，所以我到警局製作筆錄時就說是丁○○做的」等語，足
    以影響審判結果及正確性。嗣經丁○○於其偽造文書等案件
    審理中供出上情，乙○○亦於上開案件交互詰問程序中自白
    前開犯行，始查知上情。
二、案經臺灣臺北地方法院檢察署檢察官自動檢舉偵查聲請簡易
    判決處刑，本院認不宜以簡易判決處刑，改依通常程序審理
    。
    理  由
壹、程序方面：按被告以外之人於審判外向法官所為之陳述，得
    為證據，刑事訴訟法第159條之1第1項定有明文。查證人乙○○、陳昀寧、汪慧珠於95年度訴字第1157號丁○○被訴偽
    造文書等案件審理時經具結後所為之陳述係於審判中向法官
    所為，於本案而言雖屬審判外之陳述，然依上開規定，得為
    證據；又證人丁○○、乙○○已經本院傳喚到庭給予被告詰
    問之機會，是渠等所為之證言自具有證據能力。再本件被告
    、辯護人及檢察官對被告甲○○於本院95年度訴字第1157號
    審理程序、94年10月19日警詢時所為之陳述之證據能力至本
    院審理時均未表示異議，另本院斟酌該等證據並非不法取得
    ，依刑事訴訟法第159條之5第2項之規定，均得採為證據。
貳、實體方面：
一、訊據被告甲○○固坦承於本院審理95年度訴字第1157號丁○○被訴偽造文書等案件，於96年1月11日在本院第15法庭進
    行審判程序時，以證人身份具結後，就丁○○有無偽造文書
    、乙○○是否表明係丁○○盜刷信用卡、丁○○是否自行到
    案說明等於案情有重要關係之事項為陳述，惟矢口否認有何
    偽證之犯行，辯稱：伊透過朋友認識乙○○，因丙○○表示
    欲辦理貸款，故透過伊交付資料給乙○○辦理，後來因所交
    付之信用卡遭盜刷，伊詢問乙○○2次，乙○○均表示沒有
    盜刷，經丙○○之妻汪慧珠提出告訴後，因伊遭萬華分局警
    員調查，伊再度問乙○○何人盜刷信用卡，乙○○表示係丁○○盜刷，伊向丁○○求證後丁○○亦表示確實是他盜刷，
    因此於第2次製作筆錄時，伊遂依據上開說詞製作筆錄，後
    來筆錄製作完畢後於警局外遇到丁○○，丁○○當時說不是
    他做的，伊問是誰做的，丁○○表示是乙○○，伊就請丁○○跟員警說明清楚，伊就先離去，之後到庭作證係依據警局
    所述內容而為證述，伊沒有必要替乙○○作偽證云云。經查
    ：
    (一)被告甲○○於丁○○所涉犯偽造文書等案件，於96年1月
      11日在本院審理95年度訴字第1157號案件到庭具結並為前
      開證述之內容等情，業據被告於本院審理時坦白承認，並
      有審判筆錄及證人結文附卷可稽（見95年度蒞字第15301
      號卷第72至74頁、第76頁背面），足認被告甲○○確實有
      供前具結以證人身分於審判中為上揭陳述內容之事實。又
      丁○○所涉偽造文書等案件，由檢察官提起公訴後，於審
      理程序時分別經證人丁○○、乙○○表示，該案犯罪行為
      人實際上為乙○○，因乙○○另有案件而為訴訟考量，遂
      教唆丁○○頂替乙○○等情，並經本院於96年3月22日以
      95年度訴字第1157號判決丁○○無罪，並已確定在案，有
      上揭判決、審理筆錄附卷可稽（同上卷第24頁、第169頁
      以下、第177頁），並經本院依職權調取本院95年度訴字
      第1157號全卷核閱屬實。
    (二)被告雖以前詞置辯，惟證人丁○○於本院審理時經具結證
      稱：「（問：你有拿丙○○的信用卡去盜刷或是使用這張
      SIM卡？）沒有，都是乙○○。」、「（問：你在94年10
      月19日為何到萬華分局偵查隊說你有盜刷別人信用卡、盜
      打行動電話？）乙○○說他已經跟被害者和解，叫我去那
      裡寫個筆錄就沒有事情了，我就想說他們已經和解，寫個
      筆錄應該不會怎麼，因為我不懂。」、「（問：你當天去
      萬華分局作筆錄之前，有無跟被告甲○○見面？）有。」
      、「（問：在何處見面？）在分局外面。」、「他說已經
      和解了，筆錄作一作就沒有事情了。」、「（問：甲○○
      是否知道信用卡不是你盜刷的？）他知道。」、「他跟乙○○都知道這件事情，他們都說已經跟別人和解了，叫我
      去作筆錄作一作就沒有事情了。」、「他跟乙○○在我們
      公司的辦公室有說要去跟人家和解，他說金額不大。」、
      「甲○○一直打電話催乙○○說要叫我趕快過去，他在外
      面等，當天是甲○○先作完筆錄先走的，他叫我回答警察
      的問題都說是就好了」等語（見本院卷第139至140頁），
      參以證人即本件承辦員警陳昀寧於本院95年度訴字第1157
      號案件審理時亦具結證稱，詢問丁○○當天並沒有通知甲○○，是甲○○自己陪同丁○○來的，丁○○是請甲○○
      幫忙通知至警局製作筆錄等語（見95年度蒞字第15301號
      卷第70頁背面、第71頁），核與證人丁○○上開所證稱，
      於製作筆錄前在分局外面曾與被告見面，係經由甲○○通
      知才前往警局製作筆錄等語相符，是被告於審理時以證人
      身分結證證稱「當天我做完筆錄之後，丁○○就到警局製
      作筆錄。我不知道丁○○是如何被通知到警局來的」等語
      ，顯與被告所親身經歷之製作筆錄過程、證人丁○○為何
      前往警局製作筆錄之原因事實不符，而該不實之陳述因涉
      及證人丁○○於其被訴偽造文書案件中所辯稱未盜刷信用
      卡，係頂替乙○○等情是否真正之判斷，自足以影響審判
      結果及正確性。
    (三)另被告迭於本院審理時表示，係依據證人乙○○說詞製作
      筆錄云云，然查，證人乙○○在96年3月8日於本院95年度
      訴字第1157號案件審理時即已具結證稱，「警察是先找甲○○去問，問完之後，甲○○就到我公司找我，說丙○○
      的卡被盜刷的事情，我就告訴他是我刷的，因為我有幫丙○○代繳款項，我想要把錢拿回來，我就想說找壹個人去
      警局，當時丁○○在公司，所以我就叫丁○○過來，叫丁○○到警察局去承認卡是他刷的，因為當時我和丁○○不
      錯，而且有老闆跟員工的關係，所以丁○○有同意。甲○○當時也知道信用卡是我刷的。」、「（問：剛才你說在
      甲○○向你求證盜刷之人是誰時，你有告訴甲○○是你自
      己刷的，但依證人甲○○於96年1月11日審理中證述，你
      告訴他是丁○○所刷的，是否如此？）我當時真的有告訴
      甲○○說丙○○的卡片是我刷的，並且跟他說是因為之前
      有代墊款項，所以才去刷卡。甲○○所述不實」等語（見
      95年度蒞字第15301號卷第172頁），於本院96年11月14日
      審理時復具結證稱：「（問：你有沒有跟甲○○說過信用
      卡是你盜刷的？）我跟他說過是我刷的。」、「時間這麼
      久我忘了，上次出庭的時候我還記得比較清楚，上次所述
      的比較清楚，現在因為時間過的比較久，有些想不起來，
      我沒有必要替甲○○掩飾事實，我跟他也沒有什麼關係，
      因為時間真的過很久了。」、「（問：你叫丁○○去警局
      幫你擔這條罪回來之後，他有無跟你說在警局有遇到甲○○？）應該有遇到，因為甲○○打電話過來，我叫丁○○
      過去，當時甲○○他應該也在警局製作筆錄，是為了澄清
      這個事實，所以我才叫丁○○過去。」等語（見本院卷第
      13 2頁），參以證人乙○○、丁○○於渠等所涉偽造文書
      、頂替案件均已坦承犯行不諱，且證人乙○○、丁○○與
      被告素無嫌隙，其中證人乙○○於96年3月8日所為上開證
      述，亦係於其坦承犯行後，因公訴人發現與被告證詞不符
      ，經提示被告以證人身分所為證詞筆錄後，始供出上情，
      並衡酌證人2人亦無設詞誣陷被告偽證罪責之必要，是被
      告於96年1月11日以證人身分於具結證述前即已知悉盜刷
      信用卡之真正行為人為證人乙○○，且於詢問乙○○後，
      證人乙○○係告知被告信用卡是伊刷的之情，要屬真正；
      則被告所辯稱，伊係依據證人乙○○說詞始於96年1月11
      日審理時證稱，「所以汪慧珠問我是否盜刷、盜用時，我
      有去問乙○○，乙○○說不是他做的，我問他：不是你那
      是誰？乙○○說是丁○○，我在乙○○公司也有跟丁○○
      確認，他都承認，所以我到警局製作筆錄時就說是丁○○
      做的」云云，顯屬虛偽陳述，其所辯自非可採。
    (四)又被告其後於本院審理時陳稱，「我也認定是乙○○，但
      是乙○○矢口否認說不是他」（見本院卷第141頁），另
      經詢問對於證人丁○○所述意見為何時則稱，「那天我們
      在警局門口，你說不是你刷的卡，是乙○○…」等語（見
      本院卷第140頁、141頁），益見被告於96年1月11日以證
      人身分具結作證前，就偽造文書案件之行為人，證人丁○○已表明其非行為人一情，已然知悉，則被告於審理時本
      應詳實交代證人丁○○於作成警詢筆錄前所述前開情狀，
      然被告卻捨此而未為，反就案情之重要事項為如事實欄所
      述之證詞，而足生影響於裁判結果之正確性。是被告於96
      年1月11日本院審理95年度訴字第1157號案件，所為上揭
      證述，顯係為迴護乙○○，於執行審判職務之公署審判時
      ，對於案情有重要關係之事項供前具結而為如事實欄所載
      之虛偽證言，足認被告有偽證之故意。本案事證明確，被
      告之偽證犯行，堪以認定。
二、按刑法上之偽證罪，為形式犯，不以結果之發生為要件，證
    人於供前或供後具結而就案情有重要關係事項，故為虛偽陳
    述，其犯罪即成立，而該罪所謂於案情有重要關係之事項，
    則指該事項之有無，足以影響於裁判之結果者而言，至於其
    虛偽陳述，法院已否採為裁判或檢察官據為處分之基礎，或
    有無採為基礎之可能，皆於偽證罪之成立無影響（最高法院
    71年台上字第8127號、84年台上字第3949號判例意旨可供參
    照）。查被告於他案被告即證人丁○○涉嫌偽造文書等案件
    之證詞既非屬實，若本院合議庭因此採信，證人丁○○即可
    能因此證言而判決有罪，故被告所為前揭證詞，自屬與上揭
    案情有重要關係之事項無疑，核被告甲○○所為，係犯刑法
    第168條之偽證罪。被告前於92年間因違反毒品危害防制條
    例案件，經本院於93年5月31日以93年度簡字第1353號判決
    判處有期徒刑6月，於同年7月12日確定後，於93年8月5日易
    科罰金執行完畢，此有臺灣高等法院被告前案紀錄表1份在
    卷可稽，其於受有期徒刑之執行完畢後，5年以內故意再犯
    本件有期徒刑以上之罪者，為累犯，應依刑法第47條第1項
    之規定，加重其刑。爰審酌被告有前揭前科，素行欠佳，其
    為證人作證時竟就案情重要事項為虛偽證言，已對國家司法
    審判產生重大危害，足以陷審判於錯誤之危險，妨害司法正
    義之實現，幸因承審合議庭未採用其證詞，而未對司法審判
    之正確性造成實質損害，且其事後飾詞圖卸，並無悔意，兼
    衡其犯罪之動機、目的、手段等一切情狀，量處如主文所示
    之刑，以資懲儆。又被告本件犯罪之時間，係在96年4月24
    日以前，復無其他不合中華民國九十六年罪犯減刑條例所定
    不得減刑之情形，應依同條例第2條第1項第3款之規定，減
    其宣告刑2分之1如主文所示。
據上論斷，應依刑事訴訟法第452條、第299條第1項前段，刑法
第168條、第47條第1項，中華民國九十六年罪犯減刑條例第2條
第1項第3款、第7條，判決如主文。
本案經檢察官蕭方舟到庭執行職務。
中　　華　　民　　國　　96　　年　　12　　月　　 3　　日
　　　　　　　　　刑事第十庭  審判長  法　官  林春鈴
                                      法　官  林柏泓
                                      法　官  呂煜仁
上正本證明與原本無異。
如不服本判決，應於判決送達後10日內向本院提出上訴狀 (應抄
附繕本)。
                                      書記官  陳泰寧
中　　華　　民　　國　　96　　年　　12　　月　　4 　　日
附錄法條：
中華民國刑法第168條
於執行審判職務之公署審判時或於檢察官偵查時，證人、鑑定人
、通譯於案情有重要關係之事項，供前或供後具結，而為虛偽陳
述者，處7年以下有期徒刑。
